臺灣桃園地方法院刑事判決　　　　　　　　　　　　　八十八年度易字第二八號
　　公　訴　人　臺灣桃園地方法院檢察署檢察官
　　被　　　告　甲○○
右列被告因恐嚇案件，經檢察官提起公訴（八十七年度偵字第一八六三一號），本院
判決如左：
    主    文
甲○○無罪。
被訴於八十七年七月間至同年月二十八日恐嚇部分免訴。
    理    由
一、公訴意旨略以：被告甲○○與告訴人乙○○原係夫妻，於民國八十二年間離婚。
    嗣因被告甲○○認與乙○○於婚姻中所存之積蓄概由乙○○取得而心生不甘，乃
    竟基於概括犯意，自八十七年七月間起，連續書寫內容為：「‧‧‧死的很難看
    ，也不知如何死，絕子絕孫‧‧‧」等語之恐嚇信件，寄至桃園縣蘆竹鄉蘆竹村
    二十鄰一八八之四號等處予乙○○，致生損害於乙○○之生命安全，因認被告甲
    ○○，涉有刑法第三百零五條罪嫌云云。
二、程序部分：
（一）免訴部分：
      按案件曾經判決確定者，應諭知免訴之判決，刑事訴訟法第三百零二條定有明
      文。又按同一案件，已經法院為實體上之確定判決，該被告應否受刑事制裁，
      既因前次判決而確定，不能更為其他有罪或無罪之實體上裁判。此項原則，關
      於實質上一罪或裁判上一罪，其一部事實已經判決確定者，對於構成一罪之其
      他部分，固亦均應適用，但此種情形，係因審判不可分之關係，在審理事實之
      法院，對於全部犯罪事實，依刑事訴訟法第二百六十七條規定，本應予以審判
      ，故其確定判決之既判力，自應及於全部之犯罪事實；若在最後審理事實法院
      宣示判決後，始行發生之事實，既非該法院所得審判，即為該案判決之既判力
      所不能及，是既判力對於時間效力之範圍，應以最後審理事實法院之宣示判決
      日為判斷之標準（最高法院八十七年度台上字第一八八六號判決參照）。查被
      告前以書信恐嚇告訴人，經本院於八十七年四月八日以八十六年度易字第四三
      九四號判決有期徒刑四月，如易科罰金以三百元折算一日，嗣上訴，經臺灣高
      等法院於八十七年七月二十八日以八十七年度上易字第三一八一號判決上訴駁
      回，有上開法院判決書二份附卷可稽（見八十七年度偵字第一八六一三號第十
      二至十六頁），是本件本院審判之範圍應自八十七年七月二十九日後發生之事
      實為之，並以恐嚇信函之郵戳日期為準。從而起訴書指被告竟基於概括犯意，
      自八十七年七月間起至同年月二十八日止，連續書寫內容為：「‧‧‧死的很
      難看，也不知如何死，絕子絕孫‧‧‧」等語之恐嚇信件之事實，自為前案判
      決之既判力所及，且依據告訴人表示上開恐嚇信之手法與內容均與前開被告恐
      嚇之確定判決內所示恐嚇信之手法與內容相同，本院就起訴書所載被告自八十
      七年七月間起至同年月二十八日止之恐嚇信，依法自應為免訴之判決
（二）又按檢察官就犯罪事實一部起訴者，其效力及於全部，係指已起訴之部分及未
      起訴之部分，均構成犯罪，且有裁判上一罪關係者而言，若起訴之事實不構成
      犯罪，則未起訴部分根本既不生裁判上一罪關係，即無一部起訴及於全部之餘
      地，法院自不得就未經起訴之事項審判。本件第一審檢察官，僅就被告等涉嫌
      偽造八十二年之保證書，提起公訴，至於被告等是否在八十三年、八十四年之
      對保函上偽造文書，並不在起訴範圍。依前揭說明，法院審理結果，如認為起
      訴之事實不構成犯罪時，自不得就未經起訴之事項審判。本案經第一審審理結
      果，既認為起訴之偽造八十二年保證書，不構成犯罪，則被告等是否在八十三
      年、八十四年之對保函上偽造文書，未經起訴，自不得加以審判。乃第一審竟
      就被告等有無在八十三年、八十四年之對保函上偽造文書，予以裁判，並諭知
      無罪，自有未受請求之事項予以判決之違法；原審未予糾正，率予維持，同屬
      違誤。應由本院將原審及第一審關於上開訴外裁判部分撤銷。又此部分既無訴
      訟繫屬，僅將此部分撤銷為已足（最高法院八十八年度台上字第七二四九號判
      決參照）。本件判決被告無罪，理由詳如後述，而本件係八十八年一月十五日
      繫屬本院，有臺灣桃園地方法院檢察署函文內有本院八十八年一月十五日收文
      戳印可證，是本院本件審理之範圍應自本院繫屬前即八十八年一月十五日前之
      事實為之，同以恐嚇信函之日期郵戳為準，應予敘明。
（三）綜上，本件本院審理之範圍被告自八十七年七月二十九日起至八十八年一月十
      四日止被告書寫恐嚇信予告訴人之事實為之，並以恐嚇信函之日期郵戳為準，
      應予敘明。
三、按犯罪事實應依證據認定之，無證據不得推定其犯罪事實。又不能證明被告犯罪
    者，應諭知無罪之判決，刑事訴訟法第一百五十四條、第三百零一條第一項分別
    定有明文。又事實之認定，應憑證據，如未能發現相當證據，或證據不足以證明
    ，自不能以推測或擬制之方法，為裁判基礎（最高法院四十年台上字第八六號判
    例參照）；而告訴人之告訴，係以使被告受刑事訴追為目的，是其陳述是否與事
    實相符，仍應調查其他證據以資審認（最高法院五十二年台上字第一三００號判
    例參照）。且認定犯罪事實所憑之證據，雖不以直接證據為限，間接證據亦包括
    在內，然而無論直接證據或間接證據，其為訴訟上之證明，須於通常一般之人均
    不致有所懷疑，而得確信其為真實之程度者，始得據為有罪之認定，倘其證明尚
    未達到此一程度，而有合理之懷疑存在而無從使事實審法院得有罪之確信時，即
    應由法院為諭知被告無罪之判決（最高法院七十六年台上字第四九八六號判例參
    照）。
四、本件公訴人起訴之理由暨被告之辯解：
（一）本件公訴人認被告犯罪之理由係以前開事實業據告訴人指訴綦詳，並有被告書
      寫之恐嚇信函附卷可資佐證。
（二）被告之辯解如下：
  １、恐嚇信函並非被告所寄給告訴人。
  ２、被告前案因法務部，調查局筆跡鑑定不實，導致前案本院及臺灣高等法院不利
      被告之判決。被告確實冤枉，一再向各級機關陳情，請求就前案之筆跡再為鑑
      定，被告並願意就鑑定費用自行負擔，請求送往臺灣中央警察大學或第三國鑑
      定機關鑑定。
  ３、被告前案恐嚇案件經判決有期徒刑四月，終經被告一再陳情，經臺灣桃園地方
      法院檢察署分為八十九年度陳字第六號，送中央警官大學筆跡鑑定結果，前案
      證物兩度送請鑑定，雖認為筆韻神態與被告兩卷宗內及當庭書寫之字跡筆韻神
      態不同。並請被告依法提起再審等語。
  ４、被告辯稱：信件編號一至九號，被告以手書寫之信封，係寫信向告訴人洽詢關
      於被告與告訴人間養子及生活情況之信函等語。
五、經查：
（一）告訴人向桃園地方法院檢察署提起恐嚇告訴，經告訴人提出恐嚇信信件及明信
      片，經本院依前述本院得審判之範圍係從八十七年七月二十九日起至八十八年
      一月十四日止，挑檢出信件及明信片，信件並編號一至三十八號，明信片編號
      一至五十四號。信件中信封以手寫為之者係編號一至九號，信件編號四之郵戳
      日期為八十六年十二月十九日，其餘信件之信封均為影印姓名、住址張貼於信
      封上，所有信件內之信函均為影印，明信片部分姓名、住址及內容均為影印後
      張貼其上，業經本院八十九年一月十二日、九十年七月三日當庭勘驗明確（見
      本院卷卷一第二二七頁、九十年七月三日訊問筆錄）。
（二）經本院書記官以電話洽詢法務部調查局能否以影本做筆跡鑑定，經法務部調查
      局承辦人員劉蕙芬表示，該局現非筆跡原本無法鑑定等語，有本院八十八年十
      月六日電話聯絡記單一紙附卷可稽（見本院卷卷一第一七五頁）。又經本院函
      台北縣三重市三重國民小學檢送被告履歷表原本過院（甲類），併同信封原本
      收信人為本院（乙類）、信封原本收信人為告訴人乙○○即前開編號九之信封
      （丙類）、刑事補充理由狀即被告住居所編更狀原本一件（丁類）等物，送請
      法務部調查局鑑定，結果甲、乙、丙、丁等四類資料上之「甲○○」簽名及其
      餘手寫字跡之筆畫特徵均相符，有法務部調查局八十九年一月二十六日鑑定通
      知書一份附卷可稽（見本院卷卷一第二七六至第二八六頁）。惟送法務調查局
      鑑定之被告寄發收信人為告訴人乙○○之信件，其上之郵戳日期為八十八年十
      二月，並非本院本件審理之從八十七年七月二十九日起至八十八年一月十四日
      之範圍。且信封上被告明白書寫被告之姓名、地址，並未掩飾，顯然不符合以
      匿名恐嚇之方式，尤其八十八年十二月間，本件被告恐嚇案件早已繫屬本院，
      況且被告前案之恐嚇案件，更已判決確定，被告若要為恐嚇，必不以如此明目
      張膽之方式為之，足認編號九送鑑定筆跡之信封，非被告寄發恐嚇信所用。是
      被告所辯此部分信件編號九為其手寫，為一般之書信往來，應堪憑信。
（三）又本院於九十年八月七日當庭勘驗被告親自書寫的信封計八封，並加以編號，
      從一號至八號。信封內有另以判決影本紙張黏貼，信封內容皆為影印的資料，
      內有毀謗、侮辱告訴人的用語，其內沒有任何被告親自書寫的紙張。編號四信
      封內，未與任何紙張黏貼，有該日訊問筆錄附卷可稽。上開編號一至八之信封
      ，被告坦承為其寄發信件予被告之信封，惟並未寄發信封內之恐嚇信等情。茲
      要說明者如下：
  １、查其中編號四之信件，郵戳日期為八十六年十二月十九日，不在本院審理之範
      圍，且該信件信封明確記載收件人告訴人姓名、地址及寄件人被告之姓名、地
      址，其內書信並有影印告訴人身份證影本夾雜在恐嚇文字中，由該信封並未加
      任何掩飾，其內之恐嚇信又以影印剪貼為之，顯不符一般犯罪常情，犯罪手法
      必不欲人知，亦足認該編號四之信封並非被告寄發恐嚇信所用，況且八十六年
      十二月十九日被告前案恐嚇案件，尚在本院繫屬受理中，益足認該編號四之信
      封，其內之恐嚇信並非被告所寄發。
  ２、又查其他編號一至三及五至七之信封，信封底部均遭剪刀剪開，將告訴人之前
      通姦案件之起訴書、判決書影本等文書，黏貼在信封內，再將信封底部以訂書
      針固定，然後將恐嚇信放置信封內，恐嚇信上有告訴人身分證影本，並有恐嚇
      文字等，此業經本院前開調查證據其日勘驗明確，並有上開編號一至八信件扣
      案足憑。此與其他扣案編號十至三十八號之信件，均將恐嚇信直接放入信封內
      不同，亦與起訴範圍以外之信件，亦均係將恐嚇信直接放入信封內不同，而上
      開編號一至三及五至七號信件，被告自承信封之字跡均為其書寫，苟若被告有
      意恐嚇告訴人，何以須如此大費周章，要如此多的功夫，將信封攤開後黏貼告
      訴人通姦案件起訴書或判決書影本，直接以恐嚇告訴人之，則被告辯稱，伊所
      書寫之信件，係洽詢與告訴人間養子生活狀況之一般書信往來，非無可能，尚
      堪採信。
（四）其他編號十至三十八號信件、編號一至五十四號明信片，信件信封上收件人姓
      名、地址均以影印後黏貼其上，在將恐嚇信放入信封內，明信片上收件人之信
      名、地址及其後之恐嚇內容亦均以影印黏貼之方式為之，均經本院九十年八月
      七日勘驗明確，另其他非本院審理範圍之信件、明信片，亦均以上開方式為之
      ，同經前開期日勘驗明確。因鑑定機關鑑表示非原本不為鑑定，已如前述，本
      院自難以勘驗上開信件、明信片影本是否被告字跡，而得明確心證，是上開編
      號十至三十八號信件、編號一至五十四號明信片，顯難證明均為被告所為。況
      查，被告前案經臺灣高等法院判決確定後，一再向各機關陳情請求再就前案證
      物鑑定，經臺灣桃園地方法院檢察署以八十九年度陳字第六號送中央警官大學
      鑑定結果，本件證物兩度送中央警官大學鑑定，雖認為筆韻神態與被告兩宗卷
      內書寫之字跡筆韻神態不同，但因恐嚇信字跡均為影本，且絕大部分多數筆畫
      已被重複描寫，故無法進一步進行特徵筆畫之細微比對，從而不能證明法務部
      調查局筆跡鑑定不實等語（見本院卷卷一地四０四頁），被告並據以向臺灣高
      等法院聲請再審，雖臺灣高等法院以不能證明法務部調查局筆跡鑑定不實，駁
      回被告再審聲請，有判決書一份附卷可稽。惟依上開中央警官學校鑑定結果認
      前案恐嚇信筆韻與神態與被告之字跡不同，據此本院更難確信上開編號十至三
      十八號信件、編號一至五十四號明信片即為被告所寄發。
（五）再告訴人於偵查中指被告於八十七年五月三十一日在桃園縣桃園市○○路一四
      七號樓下樓梯間及北縣鶯歌鎮○○路三六一巷二一號等處張貼恐嚇佈告等情，
      恐嚇信件寄予收信人為鄰長之恐嚇信，證人趙等房於本院八十九年一月六日到
      庭證述，並未看到被告張貼恐嚇佈告，收到之恐嚇信件即交給告訴人等語（見
      本院卷卷一第二二二頁、第二六０頁背面），是並無證據證明告訴人於偵查時
      提出張貼恐嚇信佈告即為被告所為。
五、綜上所述，公訴人認被告所涉有對告訴人丙○○為恐嚇之犯行，因僅憑告訴人丙
    ○○之供述本院並無從認定被告確有對其為恐嚇之犯行，又編號一至九號信件之
    信封，被告雖自承為伊書寫，惟信封內之恐嚇信，本院並無確信即為被告所為，
    已詳如前述。而於卷存證據資料內又無其他積極證據足資證明被告有對告訴人為
    恐嚇之犯行，故本院自難僅憑告訴人之指訴即遽認被告有如公訴人所指之恐嚇犯
    行，此外復查無其他積極證據足資證明被告有何恐嚇之犯行，既不能證明被告犯
    罪，核諸前揭說明，自應由本院為被告無罪之諭知。
據上論斷，應依刑事訴訟法第三百零一條第一項，判決如主文。
本案經檢察官郭靜文到庭執行職務。
中      華    民      國    九十一    年      六      月    二十一    日
                                   臺灣桃園地方法院刑事第庭
                                       法  官   黃永定
右正本證明與原本無異。
如不服本判決，應於判決送達後十日內向本院提出上訴狀( 應附繕本 )，上訴於
臺灣高等法院。
                                       書記官   陳月桂
中      華      民      國    九十一    年      六      月    二十一    日
